臺灣高等法院臺南分院刑事判決　　　　　　　　九十三年度上易字第二七號　 Ｃ
　　　上　訴　人
　　　即　被　告　甲　○　○
右上訴人因恐嚇取財等案件，不服臺灣台南地方法院九十二年度易字第一００一號中
華民國九十二年九月九日第一審判決（起訴案號：臺灣台南地方法院檢察署九十二年
度偵字第四五六九號、第七五九０號），提起上訴，本院判決如左：
      主      文
原判決關於甲○○部分，撤銷。
甲○○共同連續幫助意圖為自己不法之所有，以恐嚇使人將本人之物交付，累犯，處
有期徒刑捌月；又共同連續意圖為自己不法之所有，以恐嚇使人將本人之物交付，累
犯，處有期徒刑玖月，應執行有期徒刑壹年參月。
      事      實
一、甲○○於民國（下同）八十二年間，因偽造有價證券案件，經台灣高等法院高雄
    分院判處有期徒刑二年，緩刑四年確定，嗣經撤銷緩刑，又於八十七年間，因詐
    欺案件，經臺灣臺中地方法院判處有期徒刑八月確定，經定執行刑為有期徒刑二
    年四月，並於八十八年四月二十日入監執行，經假釋後，於九十年七月十四日假
    釋期滿，執行完畢。
二、甲○○、黃朝彬（已經判處罪刑確定）、蔡文憲（俟緝獲後另結）共同基於概括
    犯意之聯絡，蔡文憲自九十一年七、八月間起，在報紙刊登銀行帳戶每本新台幣
    （下同）一千元、郵局帳戶每本三千元至三千五百元之收購廣告，並由黃朝彬負
    責接聽電話，與欲出售帳戶之人約定地點接洽買賣事宜，再由甲○○前往收取郵
    局、銀行之存摺及提款卡，並至自動提款機試用提款卡。蔡文憲、黃朝彬、甲○
    ○購入帳戶後，明知蔡文賓（由檢察官另行起訴）、王文南（由檢察官移送台灣
    高等法院台南分院併案審理）欲購買帳戶供為竊車、恐嚇取財之用，竟共同基於
    幫助蔡文賓、王文南恐嚇取財之意，分別於如附表（一）、（二）之時間、地點
    ，將如附表（一）所示之帳戶，以十一個帳戶三萬元之價格賣予蔡文賓，附表（
    二）所示之帳戶，每一帳戶五千元至六千元不等賣予王文南。嗣於九十二年四月
    十四日十五時三十分許，經警持搜索票至台南市○○街六０二巷一弄十八號蔡文
    憲、黃朝彬、甲○○租住處搜索，扣得如附表（三）、（四）所示之物，而查知
    上情。
三、甲○○因至上揭蔡文憲租住居住而認識王文南，得知王文南連續竊取他人自小客
    車後向被害車主恐嚇取財，恐嚇被害人匯款至其指定之人頭帳戶內，王文南因恐
    自己前往提領贓款易遭警查緝，遂將其所有人頭銀行提款卡交予知情之甲○○，
    甲○○竟另行起意，並基於與王文南共同之概括犯意聯絡，依王文南之指示，連
    續於九十二年四月初起，迄同年四月十四日止，先後前往台南市內不詳之自動提
    款機提領贓款三、四次，每次提得恐嚇取財之贓款均交予王文南收受，王文南則
    每次均交付一千元以為酬勞。
四、案經台南市警察局報請臺灣台南地方法院檢察署檢察官偵查起訴。
      理      由
一、被告甲○○幫助恐嚇取財部分：
（一）訊之被告甲○○對於右揭幫助恐嚇取財之事實，坦承不諱，核與共同被告黃朝
      彬、蔡文憲及另案被告王文南、蔡文賓於原審法院審理時供述之情節相符合，
      並有附表（三）、（四）所示之提款卡等證物附卷可稽，且係為警當場查獲，
      被告甲○○自白陳述之內容，核與事實相符，此部份事證明確，被告甲○○之
      犯行，堪以認定。
（二）核被告甲○○所為，係犯刑法第三百四十六條第一項之幫助恐嚇取財罪，應依
      刑法第三十條第二項之規定，減輕其刑。被告甲○○、黃朝彬、蔡文憲就本件
      幫助恐嚇取財之犯行，有犯意之聯絡、行為之分擔，均應論以共同正犯，被告
      甲○○先後幫助恐嚇取財，時間緊接、犯罪構成要件相同，顯係基於概括之犯
      意，反覆為之，依刑法第五十六條連續犯之規定，論以一罪，並酌加重其刑。
      查被告甲○○於民國（下同）八十二年間，因偽造有價證券案件，經台灣高等
      法院高雄分院判處有期徒刑二年，緩刑四年確定，嗣經撤銷緩刑，又於八十七
      年間，因詐欺案件，經臺灣臺中地方法院判處有期徒刑八月確定，經定執行刑
      為有期徒刑二年四月，並於八十八年四月二十日入監執行，經假釋後，於九十
      年七月十四日假釋期滿，執行完畢，有臺灣高等法院被告全國前案紀錄表一紙
      在卷可稽，其於有期徒刑執行完畢後，五年以內再犯本件有期徒刑以上之本罪
      ，為累犯，依刑法第四十七條規定，遞予加重其刑，並依法先加重再減輕其刑
      。
二、被告甲○○另行起意恐嚇取財部分：
（一）訊之被告甲○○，雖然坦承於上揭時、地，在蔡文憲住處認識王文南，且有幫
      王文南領錢等情，但矢口否認犯行辯稱：「我不知道王文南在做什麼，我不知
      道實情，我領錢之後就全數交給王文南，他也沒有給我錢，後來是因為我生活
      不怎麼樣，所以王文南有拿一千、兩千接濟我，總共大約拿兩次錢給我，每次
      約一、二千元，而我幫他領錢，頂多也是三次而已」等情。
（二）經查，上開事實已經被告甲○○於原審法院坦承不諱，核與另案被告王文南於
      原審供述的情形符合，並有被害人孔維婷警訊中之指訴、贓物認領保管單及其
      郵政國內匯款執據各一紙在卷可稽，可以證明被告甲○○自白屬實，被告自白
      核與事實相符，此部分事證明確，被告甲○○嗣後所辯，無非卸責之詞，尚不
      足採，此部份犯行，洵堪認定。
（三）查被告甲○○明知被告王文南所交予之提款卡及所提領款項，均係向他人恐嚇
      取財所得來，核其所為，係犯刑法第三百四十六條第一項恐嚇取財罪，被告甲
      ○○與王文南就恐嚇取財之犯行，有犯意之聯絡及行為之分擔，此部分應論以
      共同正犯。被告甲○○先後多次恐嚇取財之犯行，時間緊接、犯罪構成要件相
      同，顯係基於概括犯意反覆為之，應依連續犯之規定論以一罪，並依法酌加重
      其刑。公訴人認為被告甲○○依王文南之指示提得贓款後，交予王文南收受，
      王文南每次均交付一千元予甲○○以為酬勞之部分，係犯刑法第三百四十九條
      第二項搬運贓物罪，容有未洽，惟其基本事實同一，起訴法條酌予變更。被告
      甲○○於民國（下同）八十二年間，因偽造有價證券案件，經台灣高等法院高
      雄分院判處有期徒刑二年，緩刑四年確定，嗣經撤銷緩刑，又於八十七年間，
      因詐欺案件，經臺灣臺中地方法院判處有期徒刑八月確定，經定執行刑為有期
      徒刑二年四月，並於八十八年四月二十日入監執行，經假釋後，於九十年七月
      十四日假釋期滿，執行完畢，有臺灣高等法院被告全國前案紀錄表一紙在卷可
      稽，其於有期徒刑執行完畢後，五年以內再犯本件有期徒刑以上之本罪，為累
      犯，依刑法第四十七條規定，遞予加重其刑。被告所犯上開二罪，一為幫助恐
      嚇取財罪，一為恐嚇取財罪，雖所犯罪名相同，但是被告原與共同被告黃朝彬
      、蔡文憲負責收購帳戶供人恐嚇取財所用，至於被告嗣後與王文南共犯恐嚇取
      財，無非王文南不能出面提款，被告始出面提款，應是臨時起意，自應分論併
      罰，又被告與王文南共同犯意恐嚇在先又替其提款，應屬共同正犯。
三、原審據此對被告甲○○論罪科刑，固非無見，惟查：（一）被告甲○○關於幫助
    恐嚇取財部分，係共同連續犯，原判決主文諭知共同，漏未諭知「連續」，又關
    於恐嚇取財部分，亦係共同連續犯，原判決主文僅諭知連續，漏未諭知「共同」
    ，均有違誤；（二）原判決關於被告恐嚇取財部分之事實，未敘明被告甲○○與
    王文南係基於意圖為自己不法所有之犯意聯絡，亦有未洽；（三）原判決於理由
    中雖已論及被告甲○○分別與黃朝彬、蔡文憲及王文南係共同正犯，卻未引用刑
    法第二十八條規定；（四）原判決對於被告所犯詐欺罪，誤認於八十八年十二月
    十一日執行完畢，亦有違誤，自有未當。上訴人即被告甲○○上訴意旨認幫助恐
    嚇取財部分量刑過重及否認恐嚇取財部分之犯行，雖然並無理由，惟原判決既有
    上開瑕疵，自應由本院撤銷改判之，爰審酌被告甲○○之犯罪之動機、目的、所
    生危害非輕，本該從重量刑，嚇阻竊車勒贖之徒，念及被告甲○○犯罪後坦承部
    分犯行，態度良好等一切情狀，酌情量處如主文第二項所示之刑，並定其應執行
    之刑，以資懲儆。
據上論斷，應依刑事訴訟法第三百六十九條第一項前段、第三百六十四條、第二百九
十九條第一項前段、第三百條，刑法第二十八條、第三十條、第五十六條、第三百四
十六條第一項、第五十一條第五款、第四十七條，罰金罰鍰提高標準條例第一條前段
，判決如主文。
本案經檢察官劉得鉦到庭執行職務。
中    華    民    國      九十三      年      五      月      十一      日
                                  臺灣高等法院臺南分院刑事第六庭
                                      審判長法官  蔡    崇    義
                                            法官  董    武    全
                                            法官  宋    明    中
右正本證明與原本無異。
不得上訴。
                                      法院書記官  李    育    儒
中    華    民    國      九十三      年      五      月     十四       日
附錄法條：
刑法第三百四十六條：
意圖為自己或第三人不法之所有，以恐嚇使人將本人或第三人之物交付者，處六月以
上五年以下有期徒刑，得併科一千元以下罰金。以前項方法得財產上不法之利益，或
使第三人得之者，亦同。
前二項之未遂犯罰之。
附表 （一）：
┌──┬──────────────────────┬─────────┐
│編號│帳    號    及    販    賣    時      間    │地              點│
├──┼──────────────────────┼─────────┤
│ 一 │蔡金吉誠泰銀行000000000000號    │台南市某地        │
│    │九十一年十一月二十七日                      │                  │
├──┼──────────────────────┼─────────┤
│ 二 │蔡金吉聯信銀行00000000000000號│同右              │
│    │九十一年十一月二十七日                      │                  │
├──┼──────────────────────┼─────────┤
│ 三 │潘明讚彰化銀行00000000000000號│同右              │
│    │九十一年十一月二十七日                      │                  │
├──┼──────────────────────┼─────────┤
│ 四 │潘月讚第一銀行00000000000號      │同右              │
│    │九十二年二月十日                            │                  │
├──┼──────────────────────┼─────────┤
│ 五 │陳瑞億合庫銀行0000000000000號  │同右              │
│    │九十二年二月十日                            │                  │
└──┴──────────────────────┴─────────┘
┌──┬──────────────────────┬─────────┐
│ 六 │楊家淞華僑銀行00000000000000號│同右              │
│    │九十二年二月十日                            │                  │
├──┼──────────────────────┼─────────┤
│ 七 │林錦連彰化銀行00000000000000號│同右              │
│    │九十二年二月十日                            │                  │
├──┼──────────────────────┼─────────┤
│ 八 │楊家淞復華銀行0000000000000號  │同右              │
│    │九十二年二月十日                            │                  │
├──┼──────────────────────┼─────────┤
│ 九 │陳文祥華南銀行000000000000號    │同右              │
│    │九十一年十一月二十七日                      │                  │
├──┼──────────────────────┼─────────┤
│ 十 │楊家淞玉山銀行00000000000000號│同右              │
│    │九十一年十一月二十七日                      │                  │
├──┼──────────────────────┼─────────┤
│十一│許志田富邦銀行00000000000000號│同右              │
│    │九十一年十一月二十六日                      │                  │
└──┴──────────────────────┴─────────┘
┌──┬──────────────────────┬─────────┐
│十二│陳孟田台新銀行00000000000000號│同右              │
│    │九十一年十一月二十六日                      │                  │
├──┼──────────────────────┼─────────┤
│十三│黃國政誠泰銀行000000000000號    │同右              │
│    │九十一年十一月二十七日                      │                  │
├──┼──────────────────────┼─────────┤
│十四│鄧智仁誠泰銀行00000000000000號│同右              │
│    │九十一年十一月二十七日                      │                  │
├──┼──────────────────────┼─────────┤
│十五│陳先虎台新銀行00000000000000號│同右              │
│    │九十一年十一月二十七日                      │                  │
├──┼──────────────────────┼─────────┤
│十六│黃國政大眾銀行000000000000號    │同右              │
│    │九十一年十一月二十七日                      │                  │
├──┼──────────────────────┼─────────┤
│十七│羅舉有大眾銀行000000000000號    │同右              │
│    │九十一年十二月九日    │                  │
└──┴──────────────────────┴─────────┘
┌──┬──────────────────────┬─────────┐
│十八│羅舉有玉山銀行0000000000000號  │同右              │
│    │九十一年十二月九日                          │                  │
├──┼──────────────────────┼─────────┤
│十九│羅舉有復華銀行0000000000000號  │同右              │
│    │九十一年十二月九日                          │                  │
├──┼──────────────────────┼─────────┤
│二０│羅舉有富邦銀行00000000000000號│同右              │
│    │九十一年十二月九日                          │                  │
├──┼──────────────────────┼─────────┤
│二一│羅舉有萬泰銀行000000000000號    │同右              │
│    │九十一年十二月九日                          │                  │
├──┼──────────────────────┼─────────┤
│二二│羅舉有中興銀行000000000000號    │同右              │
│    │九十一年十二月九日                          │                  │
├──┼──────────────────────┼─────────┤
│二三│黃國政復華銀行0000000000000號  │同右              │
│    │九十一年十二月九日                          │                  │
└──┴──────────────────────┴─────────┘
┌──┬──────────────────────┬─────────┐
│二四│黃國政玉山銀行0000000000000號  │同右              │
│    │九十一年十二月九日                          │                  │
├──┼──────────────────────┼─────────┤
│二五│黃國政中興銀行000000000000號    │同右              │
│    │九十一年十二月九日                          │                  │
├──┼──────────────────────┼─────────┤
│二六│黃國政萬泰銀行000000000000號    │同右              │
│    │九十一年十二月九日                          │                  │
├──┼──────────────────────┼─────────┤
│二七│方平順富邦銀行00000000000000號│同右              │
│    │九十一年十一月二十七日                      │                  │
├──┼──────────────────────┼─────────┤
│二八│方平順第一銀行00000000000號      │同右              │
│    │九十一年十二月二十七日                      │                  │
├──┼──────────────────────┼─────────┤
│二九│林俊賢台北銀行000000000000號    │同右              │
│    │九十一年十二月二十七日                      │                  │
└──┴──────────────────────┴─────────┘
┌──┬──────────────────────┬─────────┐
│三０│林俊賢土地銀行000000000000號    │同右              │
│    │九十一年十二月二十七日                      │                  │
├──┼──────────────────────┼─────────┤
│三一│時榮貴台新銀行00000000000000號│同右              │
│    │九十一年十二月二十七日                      │                  │
├──┼──────────────────────┼─────────┤
│三二│鄧智仁彰化銀行00000000000000號│同右              │
│    │九十一年十二月十七日                        │                  │
├──┼──────────────────────┼─────────┤
│三三│許文達彰化銀行00000000000000號│同右              │
│    │九十一年十二月十七日                        │                  │
├──┼──────────────────────┼─────────┤
│三四│陳仁泰富邦銀行00000000000000號│同右              │
│    │九十一年十二月十七日            │                  │
├──┼──────────────────────┼─────────┤
│三五│方平順誠泰銀行000000000000號    │同右              │
│    │九十一年十二月十七日                        │                  │
└──┴──────────────────────┴─────────┘
┌──┬──────────────────────┬─────────┐
│三六│陳仁泰第一銀行00000000000號      │同右              │
│    │九十一年十二月十七日                        │                  │
├──┼──────────────────────┼─────────┤
│三七│陳仁泰日盛銀行00000000000000號│同右              │
│    │九十一年十二月十七日                        │                  │
├──┼──────────────────────┼─────────┤
│三八│方平順上海銀行00000000000000號│同右              │
│    │九十一年十二月十七日                        │                  │
├──┼──────────────────────┼─────────┤
│三九│鄧智仁中國信託000000000000號    │同右              │
│    │九十一年十一月十七日                        │                  │
├──┼──────────────────────┼─────────┤
│四０│蔡宗和台新銀行00000000000000號│同右              │
│    │九十二年一月三十日                          │                  │
├──┼──────────────────────┼─────────┤
│四一│蔡宗和富邦銀行00000000000000號│同右              │
│    │九十二年一月三十日                          │                  │
└──┴──────────────────────┴─────────┘
┌──┬──────────────────────┬─────────┐
│四二│吳文財台新銀行00000000000000號│同右              │
│    │九十二年二月十日                            │                  │
├──┼──────────────────────┼─────────┤
│四三│陳清蘭復華銀行0000000000000號  │同右              │
│    │九十二年二月十日                            │                  │
├──┼──────────────────────┼─────────┤
│四四│陳清蘭誠泰銀行000000000000號    │同右              │
│    │九十二年二月十日                            │                  │
├──┼──────────────────────┼─────────┤
│四五│張金城誠泰銀行000000000000號    │同右              │
│    │九十二年二月十日                            │                  │
├──┼──────────────────────┼─────────┤
│四六│張金城台新銀行00000000000000號│同右              │
│    │九十二年二月十日                            │                  │
├──┼──────────────────────┼─────────┤
│四七│張金城富邦銀行00000000000000號│同右│
│    │九十二年二月十日                            │                  │
└──┴──────────────────────┴─────────┘
┌──┬──────────────────────┬─────────┐
│四八│左湘文台新銀行00000000000000號│同右              │
│    │九十二年二月十日                            │                  │
├──┼──────────────────────┼─────────┤
│四九│陳光正台新銀行00000000000000號│同右              │
│    │九十二年一月三十日                          │                  │
├──┼──────────────────────┼─────────┤
│五０│李俊輝華南銀行000000000000號    │同右              │
│    │九十二年一月三十日                          │                  │
├──┼──────────────────────┼─────────┤
│五一│劉文海００銀行00000000000000號│同右              │
│    │九十二年一月三十日                    │                  │
├──┼──────────────────────┼─────────┤
│五二│江樹森第一銀行00000000000號      │同右              │
│    │九十二年一月三十日                          │                  │
├──┼──────────────────────┼─────────┤
│五三│陳清蘭復華銀行0000000000000號  │同右              │
│    │九十二年二月十日                            │                  │
└──┴──────────────────────┴─────────┘
┌──┬──────────────────────┬─────────┐
│五四│葉國義復華銀行0000000000000號  │同右              │
│    │九十二年二月十日                            │                  │
├──┼──────────────────────┼─────────┤
│五五│葉國義大眾銀行00000000000號      │同右              │
│    │九十二年二月十日                            │    │
├──┼──────────────────────┼─────────┤
│五六│葉國義富邦銀行00000000000000號│同右              │
│    │九十二年二月十日                            │                  │
├──┼──────────────────────┼─────────┤
│五七│宋政憲台新銀行00000000000000號│同右              │
│    │九十二年二月十日                            │                  │
├──┼──────────────────────┼─────────┤
│五八│劉金蓮富邦銀行00000000000000號│同右              │
│    │九十二年三月二十六日                        │                  │
├──┼──────────────────────┼─────────┤
│五九│劉金蓮玉山銀行0000000000000號  │同右              │
│    │九十二年三月二十六日                        │                  │
└──┴──────────────────────┴─────────┘
┌──┬──────────────────────┬─────────┐
│六０│吳文財００銀行0000000000000號  │同右              │
│    │九十二年三月二十六日                        │                  │
├──┼──────────────────────┼─────────┤
│六一│余廣智遠東銀行00000000000000號│同右              │
│    │九十二年三月二十六日                        │                  │
├──┼──────────────────────┼─────────┤
│六二│陳志遠誠泰銀行000000000000號    │同右              │
│    │九十二年三月二十六日                        │                  │
├──┼──────────────────────┼─────────┤
│六三│陳志遠彰化銀行00000000000000號│同右              │
│    │九十二年三月二十六日                        │                  │
├──┼──────────────────────┼─────────┤
│六四│張翊芸合庫銀行0000000000000號  │同右        │
│    │九十二年三月二十六日                        │                  │
├──┼──────────────────────┼─────────┤
│六五│張翊芸彰化銀行00000000000000號│同右              │
│    │九十二年三月二十六日                        │                  │
└──┴──────────────────────┴─────────┘
┌──┬──────────────────────┬─────────┐
│六六│張來興誠泰銀行000000000000號    │同右              │
│    │九十二年三月二十六日                        │                  │
├──┼──────────────────────┼─────────┤
│六七│張來興復華銀行0000000000000號  │同右              │
│    │九十二年三月二十六日                        │                  │
├──┼──────────────────────┼─────────┤
│六八│張銘煌世華銀行0000000000000號  │同右              │
│    │九十二年三月二十六日                        │                  │
├──┼──────────────────────┼─────────┤
│六九│吳瀅瀅彰化銀行00000000000000號│同右              │
│    │九十二年三月二十六日                        │                  │
├──┼──────────────────────┼─────────┤
│七０│吳瀅瀅台北銀行0000000000000號  │同右              │
│    │九十二年三月二十六日                        │                  │
├──┼──────────────────────┼─────────┤
│七一│吳瀅瀅誠泰銀行000000000000號    │同右              │
│    │九十二年三月二十六日                        │                  │
└──┴──────────────────────┴─────────┘
┌──┬──────────────────────┬─────────┐
│七二│吳瀅瀅台企銀行00000000000號      │同右              │
│    │九十二年三月二十六日                        │            │
├──┼──────────────────────┼─────────┤
│七三│劉秀芳台新銀行00000000000000號│同右              │
│    │九十二年三月二十六日                        │                  │
├──┼──────────────────────┼─────────┤
│七四│鄧智仁台新銀行00000000000000號│同右              │
│    │不詳                                        │                  │
├──┼──────────────────────┼─────────┤
│七五│許志明大眾銀行000000000000號    │同右              │
│    │不詳                                        │                  │
└──┴──────────────────────┴─────────┘
附表（二）：
┌─────────────────────────┬─────────┐
│帳    號    及    販    賣    時      間          │地              點│
├─────────────────────────┼─────────┤
│陳吉仁郵局帳戶００七０００︱五︱一三０一０二︱三號│台南市某地        │
│九十一年十二月四日                                │                  │
├─────────────────────────┼─────────┤
│李吉豐郵局帳戶０一０一一六︱０︱０二六九四九︱三號│同右              │
│九十一年十二月十六日                              │                  │
├─────────────────────────┼─────────┤
│柯基清第一銀行帳戶六二六︱五０︱二八三三二六號    │同右              │
│九十一年十二月二十三日                            │                  │
├─────────────────────────┼─────────┤
│呂進順郵局帳戶００四一三四︱０︱０二七一三二︱六號│同右              │
│九十二年一月七日                                  │                  │
└─────────────────────────┴─────────┘
┌─────────────────────────┬─────────┐
│林水鏡郵局帳戶００四一一三︱七︱０四七０二八︱二號│同右              │
│朱昌任郵局帳戶００七一二二︱七︱０一四三０七︱五號│                  │
│九十二年一月間                                    │                  │
├─────────────────────────┼─────────┤
│李國慶郵局帳戶００六一００︱四︱一八五二一四︱九號│同右              │
│九十二年一月二十三日                              │                  │
├─────────────────────────┼─────────┤
│郭中韋郵局帳戶００三一三七︱四︱０二五七二０︱四號│同右              │
│九十二年二月間                                    │                  │
├─────────────────────────┼─────────┤
│李佳怡郵局帳戶００三一五九︱一︱０四九一三八︱五號│同右              │
│九十二年三月間                                    │                  │
└─────────────────────────┴─────────┘
